【裁判字號】    99,簡上,785
【裁判日期】    990930
【裁判案由】    詐欺
【裁判全文】
臺灣板橋地方法院刑事判決             99年度簡上字第785號
公  訴  人  臺灣板橋地方法院檢察署檢察官
上  訴  人
即  被  告  甲○○
上列上訴人即被告因詐欺案件，不服本院99年度簡字第5286號中
華民國99年6 月17日第一審判決（聲請簡易判決處刑案號：99年
度偵字第12412 號），提起上訴，本院管轄之第二審合議庭判決
如下：
    主  文
上訴駁回。
    事實及理由
一、本案經本院審理結果，認原審以被告甲○○係犯刑法第30條
    第1 項前段、第339 條第1 項之幫助詐欺取財罪，遂引用刑
    事訴訟法第449 條第1 項前段、第3 項、第454 條第2 項，
    刑法第30條第1 項前段、第2 項、第339 條第1 項、第41
    條第1 項前段、刑法施行法第1 條之1 第1 項、第2 項前段
    ，逕以簡易判決處刑，量處被告拘役30日，並諭知如易科罰
    金，以新臺幣（下同）1,000 元折算1 日，認事用法及量刑
    均無不當，應予維持，並引用原審判決書及聲請簡易判決處
    刑書所記載之事實、證據及理由（詳如附件）。
二、上訴人即被告甲○○上訴意旨略以：伊因之前搬家而遺失其
    於國泰世華商業銀行民權分行( 下稱國泰世華銀行民權分行
    ) 所申辦帳號000000000000號帳戶( 下稱系爭帳戶) 之存摺
    ，而99年1 月12日上午伊剛好有空，乃央請伊先生載伊前往
    銀行申請補發存摺，並將伊所申設之土地銀行及合作金庫的
    帳戶存摺一併帶出門，補發完成後，伊即與友人前往逛街，
    回家後才發現上開3 個帳戶的存摺、提款卡及伊之身分證均
    遺失，伊於翌日上午即前往警局報案，但因帳戶裡面沒有錢
    故未掛失，又系爭帳戶係伊先前開店時所使用，伊開店時很
    忙，可能有將書寫帳戶密碼的紙條和提款卡放在一起，嗣伊
    的店2 、3 年前收起來後，伊忘記有無將密碼條取出，詐騙
    集團成員可能因此而知悉該帳戶之密碼云云，茲就被告前揭
    上訴理由補充論述如下:
(一)、證據能力部分：按刑事訴訟法第159 條第1 項雖規定，被告
    以外之人於審判外之言詞或書面陳述，除法律有規定外，不
    得作為證據。惟同法第159 條之5 第1 、2 項已規定，經當
    事人於審判程式同意作為證據，法院審酌該言詞陳述或書面
    陳述作成時之情況，認為適當者，亦得為證據。當事人、代
    理人或辯護人於法院調查證據時，知有第159 條第1 項不得
    為證據之情形，而未於言詞辯論終結前聲明異議者，視為有
    前項之同意（指同條第1 項之同意作為證據），此乃第159
    條第1 項所容許，得作為證據之例外規定之一；本案被告及
    檢察官於言詞辯論終結前，均未就本院所調查之證據主張有
    刑事訴訟法第15 9條第1 項不得為證據之情形，本院覆審酌
    各該證據作成時並無違法及證明力明顯過低之瑕疵等情況，
    認為適當，是本案經調查之證據均有證據能力，合先敘明。
(二)、查被告辯稱其於99年1 月12日曾前往銀行補發系爭帳戶之存
    摺，嗣於翌日上午並前往警局報案乙節，經本院就上情分別
    函詢國泰世華銀行民權分行及臺北縣政府警察局永和分局結
    果，被告確曾先後於99年1 月12日上午10時17分前往該銀行
    辦理存摺補發，及於翌日上午10時許至前開警局報案稱其逛
    街後發現含系爭帳戶在內之3 個銀行帳戶的存摺、提款卡和
    身分證均遺失等情，有國泰世華銀行民權分行99年7 月29日
    (99)國世銀民權字第135 號函暨其附件、臺北縣政府警察局
    永和分局99年8 月11日北縣警永刑字第0990026873號函暨其
    所檢附之筆錄資料各1 份在卷可憑( 見本院卷第16至17頁、
    第22至27頁) 。然被告既自承系爭帳戶已至少1 年餘未曾使
    用，帳戶裡的餘額亦僅有幾十塊錢，且伊斯時手上除系爭帳
    戶外，仍有彰化銀行及合作金庫銀行之帳戶可供使用等語(
    見偵查卷第58頁、本院卷第20頁、第46頁) ，何以會突然煞
    費心力的前往銀行辦理系爭帳戶的存摺補發，並於補發當日
    即遺失甫獲核發的帳戶存摺，及其原持有之帳戶提款卡等物
    ，已非無疑。雖被告於準備程序時辯稱係因找工作，上班的
    公司會向伊要存摺，才特地請伊先生載伊去辦理補發云云(
    見本院卷第19頁背面) ，惟經本院進一步詢問其係向何公司
    應徵，以查明該公司是否確係使用國泰世華銀行之帳戶作為
    員工薪資轉帳帳戶時，被告復改口稱：當時並未找到工作，
    僅係到哥哥的早餐店幫忙，當時並沒有任何一家公司要求其
    提供國泰世華銀行的存摺，係因伊習慣用這本存摺，才會自
    己去申請補發云云，其供詞已見反覆矛盾之處，自難予以遽
    信。
(三)、況金融帳戶之提款卡密碼乃係由帳戶所有人自行設定，他人
    無從知悉該密碼為何，苟單純遺失帳戶存摺及提款卡，他人
    應無輕易使用上開帳戶作為轉帳及匯提款工具之可能。稍有
    社會歷練、經驗之人，均知金融卡應與密碼分別保存，或將
    密碼牢記於心，而不任意在任何物體上標示或載明密碼，以
    免徒增款項遭人盜領、或帳戶遭詐騙集團利用之風險。被告
    係一智識正常之成年人，當無諉為不知之可能。且參以被告
    於本院準備程序時即供稱：該帳戶係伊7 年前開店時最常使
    用的帳戶，一直到2 、3 年前店收掉後才沒有再使用，帳戶
    的密碼即係由伊先生線上遊戲的密碼稍加變化而成等語，並
    可當庭背誦其出其所設定之密碼( 見本院卷第20頁) ；再觀
    諸系爭帳戶之交易明細，該帳戶自92年7 月28日開設使用後
    ，即有非常密集使用提款卡以存、提款之紀錄，迄至98 年4
    月6 日止，累積之交易紀錄達989 筆( 見偵查卷第21頁至40
    頁) ，被告使用系用帳戶之頻繁程度，可見一斑，是以被告
    對該帳戶之密碼自當相當熟稔，而無輕易遺忘之可能，則被
    告豈需甘冒帳戶遭人盜領或冒用之風險，而於紙上書寫密碼
    ，並將之與提款卡一起置放之理，被告辯稱可能係先前曾書
    寫密碼條忘了取出云云實與常情有違。且依一般社會生活經
    驗，若金融帳戶之提款卡、密碼遭竊或遺失，衡情亦應會立
    即向銀行掛失且報警處理，被告雖在99年1 月13日前往警局
    報案，惟在員警詢問「警方有無協助你掛失」時，卻答稱：
    「有，但我想去補辦身分證後自行前往銀行做掛失」等語，
    嗣被告於99年1 月20日即已補發身分證，然迄至99年2 月份
    仍未掛失系爭帳戶，除為被告所是認，且經本院當庭核對其
    所提出之身分證正本無誤，並有前揭警詢筆錄在卷可憑( 見
    本院卷第19頁背面、第23頁) ，被告上開所為顯與一般遺失
    帳戶者之作為相悖。被告辯稱系爭帳戶之提款卡及密碼係遺
    失云云，顯無足採，從而，本案事證已臻明確，被告犯行洵
    堪予認定。
三、綜上，本件被告幫助詐欺之犯行，事證明確，從而，原審援
    引上開法條予以論罪科刑，其認事用法並無違誤，量刑亦屬
    妥適，應予維持，被告猶執前詞否認犯行而提起上訴，為無
    理由，應予駁回。
據上論斷，應依刑事訴訟法第455 條之1 第1 項、第3 項、第
368 條、第373 條，判決如主文。
本案經檢察官洪國朝到庭執行職務。
中    華    民    國    99    年    9     月    30    日
                  刑事第十三庭  審判長法  官  林淑婷
                                      法  官  饒金鳳
                                      法  官  陳昭筠
上列正本證明與原本無異。
本件不得上訴。
                                      書記官  黃文儀
中    華    民    國    99    年    9     月    30    日

司法院資訊處製作；財團法人民間司法改革基金會備份。
